ACORDAO-COMPLETO-2402804

ACÓRDÃO 1052/2020 ATA 14/2020 - PLENÁRIO

VISTOS, relatados e discutidos estes autos que cuidam de Representação formulada pela empresa DFTI Comércio e Serviços de Informática Ltda (DFTI) sobre possíveis irregularidades ocorridas no Pregão Eletrônico 8/2018 (PE SRP 8/2018) sob a responsabilidade do Conselho Administrativo de Defesa Econômica (Cade) .
	ACORDAM os Ministros do Tribunal de Contas da União, reunidos em Sessão Plenária, diante das razões expostas pelo Relator, em:
	9.1. considerar cumprida a determinação constante no item 9.3 do Acórdão 2879/2019-TCU-Plenário, de minha relatoria;
	9.2. enviar cópia do presente Acórdão ao Conselho Administrativo de Defesa Econômica (Cade) , informando que a presente deliberação, acompanhada do Relatório e do Voto que a fundamenta, está disponível para a consulta no endereço www.tcu.gov.br/acordaos, além de esclarecer que, caso requerido, o TCU poderá fornecer sem custos as correspondentes cópias, de forma impressa;
	9.3. arquivar os presentes autos, nos termos do art. 237, parágrafo único, c/c o art. 250, inciso I, do Regimento Interno do TCU.

Representação sobre possíveis irregularidades ocorridas no pregão eletrônico que tem por objeto a contratação de soluções de gerenciamento de identidade, gerenciamento de acessos privilegiados e correlação de eventos, dividido em três grupos, com critério de adjudicação de menor preço por grupo.

Conselho Administrativo de Defesa Econômica.

3. Interessados/Responsáveis:
3.1. Interessado: Techbiz Forense Digital S.A (05.757.597/0002-18).

13.1. Ministros presentes: José Mucio Monteiro (Presidente), Walton Alencar Rodrigues, Benjamin Zymler, Augusto Nardes, Aroldo Cedraz, Raimundo Carreiro (Relator), Ana Arraes, Bruno Dantas e Vital do Rêgo.
13.2. Ministros-Substitutos presentes: Marcos Bemquerer Costa, André Luís de Carvalho e Weder de Oliveira.

RAIMUNDO CARREIRO

Transcrevo a seguir, nos termos do art. 1º, § 3º, inciso I, da Lei nº 8.443/92, a instrução lavrada no âmbito da Secretaria de Fiscalização de Tecnologia da Informação (peça 109) , cujas conclusões contaram com a anuência do titular daquela unidade técnica (peça 110) .
"INTRODUÇÃO
	Tratam os autos de representação, com pedido de adoção de medida cautelar, formulada pela empresa DFTI Comércio e Serviços de Informática Ltda. (DFTI) , em 26/2/2019, a respeito de possíveis ilegalidades ocorridas no grupo 2 do Pregão Eletrônico 8/2018 (PE SRP 8/2018) do Conselho Administrativo de Defesa Econômica (Cade) (peça 1) .
O PE SRP 8/2018 (Processo SEI 08700.003102/2018-39, peça 5) tem por objeto a contratação de soluções de gerenciamento de identidade, gerenciamento de acessos privilegiados e correlação de eventos, dividido em três grupos, com critério de adjudicação de menor preço por grupo (peça 5) . 
HISTÓRICO
O histórico detalhado desde a autuação do processo até o dia 5/9/2019 consta dos parágrafos 5 a 13 da instrução acostada na peça 90 dos autos. Nessa instrução, que contou com a concordância do supervisor do trabalho e do titular da secretaria (peças 91-92) , as principais propostas foram (peça 90, p. 31-32) :
2.1. considerar a representação parcialmente procedente;
2.2. assinar prazo para que o Cade adotasse providências a fim de anular a Ata de Registro de Preços (ARP) 1/2019, oriunda do PE SRP 8/2018, grupo 2; e
2.3. determinar ao Cade que adotasse providências para assegurar que a contratação de serviços objeto dos itens 4 e 12 do PE SRP 8/2018 não incorresse em pagamentos desproporcionais aos serviços prestados.
Em 30/10/2019, o Cade apresentou o Ofício 7005/2019/DAP/Cade (peça 93, p. 1-2) , acompanhado da Nota Técnica 17/2019/CGTI/DAP/Cade (peça 93, p. 3-10) , por meio da qual a área técnica daquele órgão traz informações que considera relevantes para a decisão do Tribunal.
Na sequência, em despacho de 12/11/2019 (peça 94) , o Ministro Relator Raimundo Carreiro encaminhou os autos à Sefti para que, tomando conhecimento do conteúdo da peça 93, reavaliasse a proposta de encaminhamento das peças 90-92, à luz dos novos elementos.
Atendendo o relator, a Sefti apresentou nova instrução em 21/11/2019 (peça 95) , na qual mudou seu entendimento no sentido de permitir a continuidade da contratação do grupo 2 do PE SRP 8/2018 e propôs, entre outras coisas (peça 95, p. 4-5) :
2.4. assinar prazo de sessenta dias, com fundamento no artigo 71, inciso IX, da Constituição Federal, c/c artigo 45 da Lei 8.443/1992, para que o Conselho Administrativo de Defesa Econômica apresente a este Tribunal evidências que comprovem que foram adotadas as medidas mitigadoras dos riscos envolvidos na contratação a ser realizada decorrente do PE SRP 8/2018, conforme indicado no Ofício 7005/2019/DAP/Cade e na Nota Técnica 17/2019/CGTI/DAP/Cade, isto é, caso firme contrato relativo ao grupo 2 do PE SRP 8/2018, somente o faça relativamente aos itens 5, 6 e 7, e dentro dos limites de valores reduzidos apresentados pela empresa;
Tal proposta foi aceita e referendada pelo item 9.3 do Acórdão 2879/2019-TCU-Plenário, relatoria do Ministro Raimundo Carreiro (peça 98) , e comunicada ao Cade por meio do Ofício 0648/2019-TCU/Sefti, de 3/12/2019 (peça 103) , com recebimento em 12/12/2019 (peça 105) .
O Cade respondeu tempestivamente em 12/2/2020 por meio do Ofício 1104/2020/CGOFL/DAP/CADE (peças 107 e 108) , dando notícias sobre o cumprimento do item 9.3 do supracitado acórdão.
EXAME TÉCNICO
A presente instrução visa analisar se as providências adotadas pelo Cade cumpriram o teor da determinação constante no item 9.3 do Acórdão 2879/2019-TCU-Plenário (peça 98) .
O Conselho reitera que os compromissos firmados na Nota Técnica 17/2019/CGTI/DAP/CADE, de 21/10/2019 (peça 93) , foram atendidos em sua totalidade com as providências apontadas no quadro abaixo (peça 108, p. 1-2) : 
	RECOMENDAÇÃO/COMPROMISSO FIRMADO 
	ATENDIMENTO

	19. O Cade decidiu suprimir os itens mensurados em UST (itens 4, 8 e 12, sendo o item 8 pertencente ao grupo 2) . No caso do grupo 2, item 8, ele seria excluído no ato de contratação, isto é, não faria parte do contrato a ser firmado. Os demais seriam objeto de aditivos contratuais de supressão junto às empresas vencedoras dos grupos 1 e 3.
	1 - Realização de termos aditivos aos contratos nº 03/2019 firmado com a empresa Techbiz (Grupo 1) e 04/2019 firmado com a empresa ISH (Grupo 3) , tendo sido suprimidos os itens estimados em UST; e
2 - Esforço para a formalização de termos aditivos aos contratos nº 35/2018 e 36/2018, para fins de supressão dos itens estimados em UST: o processo foi instruído para que se fizesse a supressão dos itens. No entanto, operou-se o encerramento natural da vigência dos contratos antes que se formalizasse a alteração proposta. Os contratos não foram prorrogados e os itens de UST não foram demandados.

	28.2 (...) caso firme contrato relativo ao grupo 2 do PE SRP 8/2018, somente o faça relativamente aos itens 5, 6 e 7, e dentro dos limites de valores reduzidos apresentados pela empresa;
	1 - Apostilamento à ARP nº 01/2019 (referente ao G2 da licitação) , com o fim de formalizar a redução dos valores inicialmente registrados em ata; e
2 - Celebração do Contrato nº 35/2019, decorrente da ARP nº 01/2019 com a exclusão do item 8, conforme o compromisso firmado anteriormente;

Para demonstrar a veracidade das providências apontadas, foram apresentadas nas laudas da peça 107 extenso detalhamento das ações citadas, contendo: descrição em ordem cronológica das Atas de Registro de Preços decorrentes do PE SRP 8/2018 (peça 107, item 4.1) ; relação de contratos oriundos das ARPs (peça 107, item 4.2) ; Nota Técnica com justificativa sobre a supressão contratual (peça 107, p. 3-8) ; além das próprias Atas e Contratos decorrentes (peça 107, p. 9-230) .
CONCLUSÃO
Dessa forma, diante dos ajustes executados pelo Cade, que garantiram a supressão dos serviços de UST e a redução dos valores contratados referentes ao Grupo 2 do PE SRP 8/2018, entende-se que ficou demonstrado o cumprimento da deliberação do Tribunal ora analisada, de forma que pode ser feito o arquivamento dos presentes autos, em atenção ao item 9.7 do Acórdão 2879/2019-TCU-Plenário, que assim determinou.
PROPOSTA DE ENCAMINHAMENTO
Ante todo o exposto, submetem-se os autos à consideração superior, com as seguintes propostas:
2.5. considerar cumprida a determinação constante no item 9.3 do Acórdão 2879/2019-TCU-Plenário;
2.6. comunicar ao Cade sobre a decisão que vier a ser adotada;
2.7. arquivar os presentes autos, nos termos do art. 237, parágrafo único, c/c o art. 250, inciso I, do Regimento Interno do TCU."  
É o Relatório.

8.1. Mariana Melato Araujo (39682/OAB-DF) e outros, representando Techbiz Forense Digital S.a.  
8.2. Fernando José Gonçalves Acunha (21184/OAB-DF), representando Dfti - Comercio e Serviços de Informática Ltda.

Não atuou.

REPRESENTAÇÃO. CONTRATAÇÃO DE SOLUÇÕES DE GERENCIAMENTO DE IDENTIDADE, GERENCIAMENTO DE ACESSOS PRIVILEGIADOS E CORRELAÇÃO DE EVENTOS. ADOÇÃO DE MEDIDAS SANEADORAS PELA UNIDADE JURISDICIONADA. PROCEDÊNCIA PARCIAL. DETERMINAÇÃO. RECOMENDAÇÃO. ACOMPANHAMENTO. IMPLEMENTAÇÃO DAS MEDIDAS EXARADAS PELO TCU. ATENDIMENTO. CIÊNCIA AOS INTERESSADOS.

REPRESENTAÇÃO (REPR)

Secretaria de Fiscalização de Tecnologia da Informação (SEFTI).

Conforme já registrado anteriormente, atuo nestes autos por força do sorteio, conforme termo juntado presente processo à peça 23.
2.	A Representação em análise foi conhecida quando da prolação do Acórdão 2879/2019-TCU-Plenário, em 27/11/2019 (Ata n° 46/2019 - Plenário) , de minha relatoria, visto que foram preenchidos os requisitos de admissibilidade previstos nos arts. 235 e 237, inciso VII, do Regimento Interno deste Tribunal, c/c o art. 113, § 1º, da Lei 8.666/1993.
3.	Trata-se de Representação, com pedido de medida cautelar, formulada pela empresa DFTI Comércio e Serviços de Informática Ltda (DFTI) sobre possíveis irregularidades ocorridas no Pregão Eletrônico 8/2018 (PE SRP 8/2018) sob a responsabilidade do Conselho Administrativo de Defesa Econômica (Cade) .
4.	O objeto do certame é a contratação de soluções de gerenciamento de identidade, gerenciamento de acessos privilegiados e correlação de eventos, dividido em três grupos, com critério de adjudicação de menor preço por grupo (peça 5) . Os grupos 1, 2 e 3 foram estimados em R$ 2.343.011,95, R$ 1.986.250,00 e R$ 3.649.102,00, respectivamente (peça 25, p. 35, item 12) .
5.	Os presentes autos foram apreciados por meio do Acórdão 2879/2019-TCU-Plenário, proferido em 27/11/2019 (Ata n° 46/2019 - Plenário) , de minha relatoria, nos seguintes termos, verbis:
"VISTOS, relatados e discutidos estes autos que tratam de Representação, com pedido de medida cautelar, formulada pela empresa DFTI Comércio e Serviços de Informática Ltda (DFTI) sobre possíveis irregularidades ocorridas no Pregão Eletrônico 8/2018 (PE SRP 8/2018) sob a responsabilidade do Conselho Administrativo de Defesa Econômica (Cade) .
ACORDAM os Ministros do Tribunal de Contas da União, reunidos em Sessão Plenária, diante das razões expostas pelo Relator, em:
9.1. com fulcro nos arts. 235 e 237, inciso VII, do Regimento Interno deste Tribunal, c/c o art. 113, § 1º, da Lei 8.666/1993) e no art. 103, § 1º da Resolução-TCU 259/2014, conhecer da presente Representação para, no mérito, considera-la parcialmente procedente;
9.2. com fulcro no art. 276 do Regimento Interno do TCU, indeferir o pedido de adoção de medida cautelar requerido pela Representante;
9.3. com fundamento no art. 250, inciso II, do RI/TCU, determinar ao Conselho Administrativo de Defesa Econômica, que no prazo de sessenta dias, apresente a este Tribunal evidências que comprovem que foram adotadas as medidas mitigadoras dos riscos envolvidos na contratação a ser realizada decorrente do PE SRP 8/2018, conforme indicado no Ofício 7005/2019/DAP/Cade e na Nota Técnica 17/2019/CGTI/DAP/Cade, isto é, caso firme contrato relativo ao grupo 2 do PE SRP 8/2018, somente o faça relativamente aos itens 5, 6 e 7, e dentro dos limites de valores reduzidos apresentados pela empresa;
9.4 com base no art. 250, inciso III, do Regimento Interno do TCU, recomendar ao Conselho Administrativo de Defesa Econômica que:
9.4.1. quando da necessidade de realização de nova contratação de solução tecnológica que envolva elevada complexidade técnica, considere realizar a prova de conceito prevista no art. 12, §1º, da IN 1/2019/SGD/ME;
9.4.2. em futuras contratações que possam envolver remuneração baseada em Unidades de Serviços Técnicos (UST) ou similares, atente para a observância dos pressupostos estabelecidos no item 9.1.3 do Acórdão 2037/2019-TCU-Plenário (Relator: Ministro-Substituto Augusto Sherman) ;
9.5. indeferir o pedido de ingresso da representante como parte interessada do processo, com fulcro nos art. 144, §2º, c/c art. 146, § 2º, do Regimento Interno do TCU;
9.6. dar ciência do teor do presente Acórdão ao Conselho Administrativo de Defesa Econômica, à empresa Techbiz Forense Digital Ltda e à empresa DFTI Comércio e Serviços de Informática Ltda, informando que a presente deliberação, acompanhada do Relatório e do Voto que a fundamenta, está disponível no endereço www.tcu.gov.br/acordaos, além de esclarecer que, caso requerido, o TCU poderá fornecer sem custos as correspondentes cópias, de forma impressa.
9.7. arquivar os presentes autos, nos termos do art. 237, parágrafo único, c/c o art. 250, inciso I, do Regimento Interno do TCU."
6.	Como visto, por meio do item 9.3 o Tribunal assinou prazo de sessenta dias para que o Conselho Administrativo de Defesa Econômica apresentasse evidências que comprovem que foram adotadas as medidas mitigadoras dos riscos envolvidos na contratação a ser realizada decorrente do PE SRP 8/2018, conforme indicado no Ofício 7005/2019/DAP/Cade e na Nota Técnica 17/2019/CGTI/DAP/Cade. Ou seja, caso firmasse contrato relativo ao grupo 2 do PE SRP 8/2018, somente o fizesse relativamente aos itens 5, 6 e 7, e dentro dos limites de valores reduzidos apresentados pela empresa.
7.	Nesta fase, estão em análise as medidas elencadas a seguir, adotadas pelo Cade em atenção ao comando do Tribunal constante do Acórdão 2879/2019-TCU-Plenário, proferido em 27/11/2019 (Ata n° 46/2019 - Plenário) , de minha relatoria:
"- Realização de termos aditivos aos contratos nº 03/2019 firmado com a empresa Techbiz (Grupo 1) e 04/2019 firmado com a empresa ISH (Grupo 3) , tendo sido suprimidos os itens estimados em UST
- Esforço para a formalização de termos aditivos aos contratos nº 35/2018 e 36/2018, para fins de supressão dos itens estimados em UST: o processo foi instruído para que se fizesse a supressão dos itens. No entanto, operou-se o encerramento natural da vigência dos contratos antes que se formalizasse a alteração proposta. Os contratos não foram prorrogados e os itens de UST não foram demandados
- Apostilamento à ARP nº 01/2019 (referente ao G2 da licitação) , com o fim de formalizar a redução dos valores inicialmente registrados em ata
- Celebração do Contrato nº 35/2019, decorrente da ARP nº 01/2019 com a exclusão do item 8, conforme o compromisso firmado anteriormente".
8.	Com o fito de comprovar a adoção das referidas providências, foram apresentadas à peça 107 o detalhamento das ações, contendo: descrição em ordem cronológica das Atas de Registro de Preços decorrentes do PE SRP 8/2018 (peça 107, item 4.1) ; relação de contratos oriundos das ARPs (peça 107, item 4.2) ; Nota Técnica com justificativa sobre a supressão contratual (peça 107, p. 3-8) ; além das próprias Atas e Contratos decorrentes (peça 107, p. 9-230) .
9.	Assim, tendo em conta os ajustes implementados pelo Cade, que garantiram a supressão dos serviços de UST e a redução dos valores contratados referentes ao Grupo 2 do PE SRP 8/2018, restou demonstrado o cumprimento da deliberação do Tribunal ora analisada, de forma que pode ser feito o arquivamento dos presentes autos, em atenção ao item 9.7 do Acórdão 2879/2019-TCU-Plenário.
10.	Ante o exposto, acolho integralmente a proposta da unidade técnica, e voto por que o Tribunal adote a minuta de acórdão que ora submeto à apreciação deste Colegiado.
TCU, Sala das Sessões Ministro Luciano Brandão Alves de Souza, em 29 de abril de 2020.
RAIMUNDO CARREIRO 
Relator